# 求助陈版，关于多次交易实现同一控制下的企业合并问题

提问人：ytrdruytr 时间：2014-11-30 14:45:36
（ 1 ）对于多次交易实现同一控制下企业合并，个别报表中规定：“长期股权投资初始投资成本与达到合并前的股权投资账面价值加上合并日进一步取得股权新支付对价的账面价值之和的差额，调整资本公积（溢价），不足冲减的，依次冲减盈余公积和未分配利润。
”合并前的股权投资如果是金融工具准则核算的，那这里的账面价值是否就是合并日的公允价值，还是合并当期期初的价值，应该怎样理解？ （ 2 ）对于多次交易实现的非同一控制下企业合并，在个别报表中规定：“应当按照原持有的股权投资账面价值加上新增投资成本之和作为改按成本法核算的长期股权投资的初始投资成本”，这里的原持有的股权投资账面价值，如果是金融工具的话，是否也是购买日的公允价值？

回答人：chenyiwei
1 、参考准则讲解中对合并前采用权益法核算的举例，并没有将前期权益法核算的损益调整等冲回（追溯调整前期），而是将原权益法下账面价值加上追加投资成本与合并日取得被合并方可辨认净资产账面价值份额的差额调整留存收益。我理解对于合并日之前采用金融资产模式核算的，也比照同一原则处理，即原先金融工具模式下的合并日公允价值加上追加投资成本后，与合并日在被合并方帐面净资产中所占份额比较，差额调整权益。 2 、是。

提问人：ytrdruytr 时间：2014-11-30 21:13:26
陈版，针对第（ 1 ）个问题还有疑问，如果原持有的股权按照权益法核算，虽然损益调整等没有冲回，但对于最后用权益法核算的时点到合并日之间的权益法核算的账面价值并不考虑；如果原持有的是金融工具，我觉得对于资产负债表日确认的金融资产的账面价值就是这里指的账面价值，而不是合并日的公允价值。

回答人：chenyiwei
无论原先是权益法核算还是金融工具核算，都应当在原核算模式下持续核算到核算方法转换日，以原核算方法下长期股权投资的账面价值或金融资产的公允价值转为后续成本法核算的成本基础。

提问人：zengfengxia 时间：2014-12-02 10:58:38
那假设之前的金融资产是成本法计量的模式，也要在合并日确认公允价值然后调整其他综合收益，是不是这样理解的？调整与否对报表的影响就是多计或者少计其他综合收益和股本溢价其中之一，考虑到集团内持股的目的其实并不一定是基于公司自身经营的考虑，作为金融资产管理计量和披露其实是有些牵强的，基于集团内重组的需要达成同一控制下企业合并，针对成本法计量的可供出售金融资产在合并日是不是不调整为公允价值更为妥当？

回答人：chenyiwei
同一控制下合并的“无商业实质”假设和其他核算模式之间都存在或多或少的冲突，但仍然建议对合并日之前遵循原先的核算模式正常核算直到转换日。